臺灣高雄地方法院刑事判決　　　　　　　94年度訴字第2069號
公　訴　人　臺灣高雄地方法院檢察署檢察官
被　　　告　乙○○
指定辯護人　本院公設辯護人　丁○○
上列被告因違反毒品危害防制條例案件，經檢察官提起公訴（94
年度偵字第6995、7545號），本院判決如下：
    主　文
乙○○共同運輸第四級毒品，處有期徒刑陸年，扣案之假麻黃壹
袋（驗後毛重壹玖參肆玖點玖公克，及內含假麻黃之塑膠飼料袋
壹個）、新臺幣伍拾萬元（含包裝現款用之紙袋及塑膠袋各壹個
）、SAMSUN銀色行動電話壹支（並含門號0000000000號之用戶識
別卡壹片）均沒收。
　　事　實
一、乙○○明知假麻黃（Pseudoephedrine）係 屬毒品危害防制
    條例第2 條第2 項之第4 級毒品，且明知姓名年籍不詳年約
    40歲綽號「阿文」之男子（以下簡稱「阿文」）購買假麻黃
    作為預備製造甲基安非他命之原料使用，竟基於與「阿文」
    共同運輸第四級毒品假麻黃之犯意聯絡，於民國（下同）94
    年3 月21日上午11時許，乙○○竟於高雄市前鎮區○○○街
    瑞興市場處，接受「阿文」之委託出面與姓名年籍均不詳年
    約40歲綽號「十一仔」之男子（以下簡稱「十一仔」）聯絡
    ，以新台幣（下同）90萬元之價格，向「十一仔」購買毒品
    假麻黃約20公斤，乙○○為「阿文」及「十一仔」處理輾轉
    收受假麻黃及交付90萬元價款之事務，且為「阿文」自「十
    一仔」之手運輸該等毒品假麻黃轉交予「阿文」，而可得報
    酬3 千元。「阿文」於同年月22日下午1 時許，於前開瑞興
    市場處先行交付40萬元予乙○○，並委由其向「十一仔」買
    入上開假麻黃，乙○○即以其所有之0000000000號行動電話
    與「十一仔」聯繫購毒，「十一仔」與乙○○於當日（同年
    月22日）下午3 時許，於高雄縣大寮鄉○○○○路上之定江
    山加油站處交付毒品假麻黃（驗前毛重19,350公克，驗後毛
    重19,349.9公克），乙○○駕駛其不知情之友人陳進丁所有
    車號VQ-8587 號自用小客車前往，並於前揭加油站處，自「
    十一仔」之手收受該等假麻黃，將之置於VQ-8587 號小客車
    後行李廂內，且同時把現金40萬元即部分購毒款交付予「十
    一仔」收執，乙○○於取得該假麻黃後，即以VQ-8587 號小
    客車自前述加油站處，運輸第四級毒品假麻黃至高雄市前鎮
    區○○○街60巷巷口設有鐵門鎖閉之停車場處停放，再以上
    開行動電話聯絡「阿文」要將該等毒品假麻黃運交予「阿文
    」，「阿文」即與乙○○約於翌日收取假麻黃，俟翌日之同
    年月23日下午3 時許，「阿文」即駕駛伊向不知情之蔡正裕
    所借之車號S2-6740 號自用小客車至上揭崗山南街停車場處
    與乙○○會合，並交付乙○○50萬元現款，要乙○○將該購
    買毒品之尾款再行轉交予「十一仔」，乙○○並將該車號
    S2-6740 號小客車駕入該停車場內停放，俟乙○○將S2-674
    0 號小客車停妥於上開停車場，準備作為轉運假麻黃毒品之
    用，而於乙○○甫走出該停車場時，即為經由監聽知悉上情
    而埋伏於現場之行政院海岸巡防署南部地區巡防局高雄市機
    動查緝隊及高雄縣政府警察局所組成之專案小組成員，在上
    開停車場前當場查獲，並在乙○○身上扣得「阿文」託交乙○○保管之運輸購買毒品假麻黃所需用之現款50萬元（包括
    包裝該筆現款之紙袋及塑膠袋各1 個）、乙○○所有之作為
    聯絡運輸所販入假麻黃而使用之SAMSUN銀色行動電話壹支（
    含門號0000000000號之用戶識別卡1 片），且於車號VQ─85
    87號自小客車之後行李廂內查扣「阿文」所有之藉由乙○○
    運輸至上開停車場內所得之毒品假麻黃（驗前毛重19,350公
    克，驗後毛重19349.9 公克，及內含假麻黃之塑膠飼料袋1
    個）等物，以致乙○○亦未取得預訂之報酬3 千元；「阿文
    」則趁隙逃逸無蹤。
二、案經行政院海岸巡防署南部地區巡防局高雄市機動查緝隊及
    高雄縣政府警察局移送臺灣高雄地方法院檢察署檢察官偵查
    起訴。
    理  由
一、訊據被告乙○○固坦承有於前開時、地，以90萬元價格為「
    阿文」出面向「十一仔」購買假麻黃，且已自上開加油站處
    收受前開近20公尺之假麻黃，並交付40萬元予「十一仔」，
    即以車號VQ-8587 號小客車自該加油站運輸毒品假麻黃至上
    開停車場內停車置放，「阿文」又交付50萬元購毒尾款予被
    告，要其轉交予「十一仔」等情不諱，惟仍矢口否認運輸第
    四級毒品假麻黃之犯行，辯稱：其不知「阿文」委託其運輸
    而購入者係第四級毒品假麻黃，以為僅係製造感冒藥之原料
    云云。然查：
  （一）被告於94年3 月28日調查訊問時坦承供陳：「阿文」要
        被告往尋「十一仔」載運物品時，業已告知被告所運載
        之物係麻黃素，且知悉「阿文」與其友人係準備要製造
        毒品使用等詞（見94年度偵字第6995號卷第15頁）；又
        於同日偵訊中具結證稱：知道所運輸者係麻黃素，且知
        道該麻黃素原料係要用來作安非他命等語（見94年度偵
        字第6995號卷第17頁）；次就一般人習於將上開「假麻
        黃」泛稱為「麻黃素」一節，亦據證人即行政院海岸巡
        防署南部地區巡防局高雄市機動查緝隊承辦本案之查緝
        人員甲○○於審理時證述：假麻黃是學名，外面大家統
        稱是麻黃素（見本院卷第74頁），以及證人即高雄市政
        府警察局刑警大隊偵一隊承辦員警丙○○亦於本院審理
        中一再通稱：本案上開扣案物係麻黃素等語（見本院卷
        第79、80頁）可知；而被告對於其確有於前揭時、地，
        受「阿文」之託向「十一仔」以90萬元購毒，且由其運
        輸該等毒品假麻黃欲轉交予「阿文」等情，業已自白於
        前（雖其於審理時矢口否認知悉所運輸者係第四級毒品
        假麻黃）；復有被告自承駕駛作為運輸使用之車號VQ-8
        587 號自用小客車上確實置有假麻黃1 袋業經扣案，且
        於前揭查獲時、地當場扣得被告身上所攜之「阿文」向
        「十一仔」購買假麻黃毒品之尾款50萬現金可資證明；
        並且上開扣得之毒品確係假麻黃一節，亦據高雄醫學大
        學附設中和紀念醫院檢驗報告在卷足稽（見94年度偵字
        第6995號卷第27頁）；復有被告自承其所有之前開行動
        電話與「阿文」、「十一仔」聯絡購毒事宜之卷附監聽
        錄音譯文【見海巡署卷第15頁，且就此行動電話監聽之
        錄音譯文，就「阿文」與「十一仔」遭監聽錄音之陳述
        部分雖為審判外之陳述，然既經被告於審判程序中同意
        作為本案之證據，並坦認該0000000000號行動電話係其
        所有，且該監聽之錄音內容確為其與「阿文」、「十一
        仔」等人之通話無誤（見本院卷第57頁），本院並審酌
        該監聽言詞之陳述，係「阿文」、「十一仔」與被告直
        陳運輸所購假麻黃毒品之私密談話，真實性甚高之情況
        ，應屬適當，依刑事訴訟法第159 條之5 第1 項之規定
        ，自得為證據】，及被告前揭門號行動電話之通聯紀錄
        ，並載明確有被告與「阿文」、「十一仔」2 人聯絡運
        輸假麻黃之電話通話紀錄（見本院通聯紀錄專卷第4 頁
        ）可供參佐。
  （二）被告及辯護人雖均辯稱：其於94年3 月28日調查訊問及
        偵訊時供證，知悉所載運者係假麻黃（或筆錄上載述泛
        稱之麻黃素）等詞，係因調查訊問時實施訊問之員警以
        被告須供承上情，否則將繼續對其收押禁見云云。惟經
        本院傳訊證人即執行訊問職務之員警甲○○及丙○○，
        證人甲○○及丙○○均否認有誘導、刑求、逼供之情事
        ，僅要求被告須坦白陳述，對其較有利，被告即自承知
        悉係假麻黃（或泛稱麻黃素）（甲○○部分：見本院卷
        第72～73頁，丙○○部分：見本院卷第79～80頁）；復
        經本院當庭勘驗被告於94年3 月28日於海巡署之調查訊
        問錄音帶，錄音內容經核確與該調查筆錄所載相符，且
        均為被告自行之供述，未聞有何誘導、刑求、脅迫之情
        事存在，而被告又已確實於上開警、偵訊中自承知悉所
        運輸者係假麻黃（或泛稱麻黃素），並知係供「阿文」
        製造甲基安非他命之用等語，已述明於前，此有本院審
        判筆錄所載勘驗結果及勘驗該錄音之譯文及該調查筆錄
        互核可據（見本院卷第81、84～86頁及94年度偵字第69
        95號卷14～15第）；而本院並勘驗被告於94年3 月28日
        偵訊之錄影光碟，雖未聞及該偵訊之錄音，然見該偵訊
        錄影之影像，亦顯見未有任何刑求被告之情事甚明，亦
        載明於審判筆錄之勘驗結果（見本院卷第81頁），是被
        告及辯護人所辯此節，均無可採。
  （三）再就被告所辯：係委託其運輸感冒藥云云，應不可信，
        理由如下：
      １首就被告於94年3 月22日晚間0 時47分許及同日晚間0
        時49分許連續與「阿文」聯繫運毒事宜，且其中0 時47
        分之電話更係由被告主動與「阿文」聯繫；又被告於同
        年月22日下午2 時26分許亦主動與賣毒之貨主「十一仔
        」以電話聯繫相約購毒會面及運毒等情；此均有卷附監
        聽錄音譯文內容及通聯紀錄可據（見海巡署卷第15頁，
        本院通聯紀錄卷第4 頁）；被告並於警詢中已坦認：「
        阿文」之行動電話為0000000000號，「十一仔」之行動
        電話為0000000000號等事實（見海巡署卷第10、11頁）
        ，亦與前開監聽譯文及通聯紀錄之記載一致，顯見被告
        對於購買假麻黃毒品之參與極深，甚至主動電話與「阿
        文」、「十一仔」等人聯絡運輸毒品假麻黃，更且於半
        夜時分始以行動電話與「阿文」聯絡運毒，益徵被告刻
        意於午夜聯絡毒品收受運輸，顯係企圖隱匿運毒之情事
        。
      ２又被告受「阿文」委託購買並運輸毒品並收受40萬元購
        毒款，即故意不使用自有車輛，而先行向其友人陳進丁
        借用車號VQ-8587 號車作為運輸毒品之用，再約同「十
        一仔」交付毒品並付款40萬元予「十一仔」，然後以此
        車載運該等毒品假麻黃，自前述加油站載往上揭有鐵門
        鎖閉之停車場停放，翌日，「阿文」再將S2-6740 號小
        客車交被告駕駛進入上開停車場內，預備以S2-6740 號
        車接運毒品假麻黃，且收得「阿文」交由被告欲轉付予
        「十一仔」之尾款50萬元等情，可知「阿文」與「十一
        仔」間接委託被告購買假麻黃毒品之過程輾轉周折而繁
        複，且「阿文」及「十一仔」均刻意隱匿自身行藏，而
        僅由被告出面收受運輸毒品假麻黃及轉交款項，而由被
        告不敢使用自身所有之車輛【見本院卷第97頁，被告審
        理時坦承自己亦有1 輛白色喜美小客車，雖辯稱其自有
        車輛僅屬2 門，較小云云，然所載運者亦僅1 袋近20公
        斤之假麻黃（參海巡署卷第31、32頁查扣該袋假麻黃照
        片），體積並非龐大，衡諸常情，縱係被告所有之喜美
        2 門小客車亦足以妥適運載，可見被告所辯此節，亦不
        可信】，竟在交毒付款及運輸毒品之過程中均故意借用
        他人車輛為之（有海巡署卷第30～32頁所附之照片6 幀
        ，可見被告所使用之VQ-8587 號及S2-6740 號等2 輛小
        客車，及該等車輛均停置於有鐵門鎖閉之停車場內；又
        被告載毒所用之VQ-8587 號車係陳進丁所有，已經被告
        自承在卷，且有該車之車籍作業系統查詢認可資料可據
        ，見本院卷第55、63頁；另「阿文」預備載毒所用之S2
        -6740 號車則係吳幼籐所有、由蔡正裕使用並借予「阿
        文」之車輛，有吳幼籐、蔡正裕之調查筆錄及S2-6740
        號車之車籍作業系統查詢認可資料，見94年度偵字第69
        95號卷第33～34、36、43～44），被告受託向「十一仔
        」購買運輸假麻黃之過程，如此迂迴曲折，而著意換用
        他人所有之車輛隱密行跡，自與一般藥品原料之商業交
        易，大相逕庭。
      ３況被告審理時供稱：其以賣衣服為業，「阿文」不知做
        何工作，「十一仔」則以販賣中古車為業等詞（見本院
        卷第96頁），可知被告與「阿文」、「十一仔」等人之
        職業均非製造或買賣藥品，焉有可能職業與藥品全然無
        關之被告及「阿文」、「十一仔」等之間竟有高達近20
        公斤、價值90萬元之感冒藥原料之買賣交易及運輸，此
        顯違常理，而難以置信。
      ４復若確係感冒藥之原料何以竟有高達90萬元之價值，而
        該90萬元復居然須以現款逕行交付之方式進行交易，而
        非如一般商業往來以支票或匯兌之方式付款，俱見可疑
        。
  （四）綜上所述，足徵被告所辯：受託運輸所購入之感冒藥原
        料云云，無非事後編造之詞，自不足採，從而，本案事
        證已明，被告運輸毒品假麻黃之犯行堪予認定。
二、核被告乙○○所為，係犯毒品危害防制條例第4 條第4 項之
    運輸第四級毒品罪。且被告為「阿文」運輸該等購入之毒品
    假麻黃，係供「阿文」作為預備製造安非他命使用等情，已
    據被告於警、偵訊時供承甚明（見94年度偵字第6995號卷第
    15、17頁），可知被告受「阿文」委託收受假麻黃並交付購
    買價款等販入行為，並不構成販賣第四級毒品假麻黃之犯行
    ，附此敘明。又被告與「阿文」間就上開運輸假麻黃毒品之
    犯行，有犯意聯絡及行為分擔，均應論以共同正犯。爰審酌
    被告前曾犯違反肅清煙毒條例罪，經法院判處罪刑並執行完
    畢（非累犯），此有臺灣高等法院被告前案紀錄表可按，顯
    見其素行非佳，又被告運輸之多達近20公斤之毒品假麻黃，
    且該等毒品價值高達90萬之鉅，是所犯情節應屬重大，復就
    被告犯罪後於偵、審期間供述再三反覆，審理時更飾詞狡展
    ，冀圖卸責，態度至為惡劣等一切情狀，量處如主文所示之
    刑，以示懲儆。又按「毒品危害防制條例第19條規定，犯運
    輸毒品罪者，其供運毒犯罪所用之物，應予沒收。惟仍須以
    該物屬於犯人者為限，始得沒收之。」最高法院93年度台上
    字第5336號著有判決可資參照；扣案之假麻黃1 袋（驗前毛
    重19,350公克，驗後毛重19349.9 公克，及內含假麻黃之塑
    膠飼料袋1 個）雖係查獲之第四級毒品，然據毒品危害防制
    條例第18條第1 項前段之規定，係以行政罰之沒入銷燬處置
    ，惟因本案被告已涉犯運輸毒品犯行，上開第四級毒品假麻
    黃，即係其受託購入而運輸之毒品，自應依同條例第19條第
    1 項之規定，認係因被告犯運輸毒品罪所得之物，且該等毒
    品假麻黃為共犯「阿文」所有；被告受託運輸販入毒品所使
    用之現款50萬元，以及包裝該50萬元現款之紙袋1 個、塑膠
    袋1 個，與聯絡運毒所使用之SAMSUN銀色行動電話1 支（含
    門號0000000000號之用戶識別卡1 片），均係供被告運輸毒
    品假麻黃所用之物，該行動電話為被告所有，但扣案之現款
    50萬元及包裝現款所用之紙袋、塑膠袋各1 個，則均係共犯
    「阿文」所有，然共犯應同負全部刑責，是就上開毒品假麻
    黃1 袋（驗後毛重19349.9 公克，包括內含塑膠飼料袋1 個
    ）、現款50萬元（含包裝該現款之紙袋、塑膠袋各1 個）以
    及SAMSUN銀色行動電話1 支（含門號0000000000號之用戶識
    別卡1 片），均依毒品危害防制條例第19條第1 項之規定沒
    收之；又上開宣告沒收之物既已全部扣押在案，自無須另為
    「如全部或一部不能沒收時，以其財產抵償之」之諭知（參
    臺灣高等法院暨所屬法院88年12月法律座談會之審查意見，
    見該年度法律座談會彙編第265-266 頁）。至假麻黃因鑑驗
    而耗用之部分，既已滅失，自無庸再為沒收之諭知。再就被
    告受託販入上開假麻黃毒品，與「阿文」約定可得3 千元之
    報酬，但被告尚未取得該等報酬，業據被告偵訊時供明在卷
    （見94年度偵字第6995號卷第5 ～6 頁），且無任何證據證
    明被告曾有收得該等報酬，則依最高法院89年台上字第3434
    號判決意旨以：「毒品危害防制條例第19條規定，犯同條例
    第4 條至第9 條、第12條、第13條或第14條第1 項、第2 項
    之罪者，其因犯罪所得之物，沒收之。所稱因犯罪所得之物
    ，自以實際所得者為限，苟無所得或尚未取得者，自無從為
    沒收追繳之諭知。」，則此約定3 千元報酬部分，自不得為
    沒收追繳之宣告。另已交付予「十一仔」之40萬元部分，既
    係「十一仔」販出毒品所得之物，且歸「十一仔」所有，自
    與被告及「阿文」前開運輸毒品之犯行無涉，是「十一仔」
    與被告之運輸毒品犯行自無共同正犯之關係可言，是「十一
    仔」所取得之40萬元，自不得依同條例第19條第1 項規定沒
    收之。復以被告及「阿文」載運所販入之毒品假麻黃所使用
    之車號VQ-8587 號小客車及車號S2-6740 號小客車各1 輛（
    並含上開2 輛車之鑰匙各1 把），雖均係被告與「阿文」販
    賣毒品所使用之陸路交通工具，然既均非被告或「阿文」所
    有，已如前述，自不得依毒品危害防制條例第19條第3 項之
    規定沒收之（參最高法院91年台上字第618 號判決），均併
    予敘明。
據上論斷，應依刑事訴訟法第299 條第1 項前段，毒品危害防制
條例第4 條第4 項、第19條第1 項，刑法第11條、第28條，判決
如主文。
本案經檢察官翁佩嫻到庭執行職務。
中　　華　　民　　國　　94　　年　　11    月　　30　  日
                    刑事第二庭審判長法  官  邱永貴
                                    法  官  陳銘珠
                                    法　官  高思大
右正本證明與原本無異。
如不服本判決，應於判決送達後十日內，向本院提出上訴狀。
中　　華　　民　　國　　94　　年　　12　　月　　2 　　日
                                    書記官  蔡語珊
附錄條文：
毒品危害防制條例第4 條第4 項：
　　製造、運輸、販賣第四級毒品者，處3年以上10年以下有期
    徒刑，得併科新臺幣3百萬元以下罰金。
